【裁判字號】    95,台上,3497
【裁判日期】    950628
【裁判案由】    違反公職人員選舉罷免法
【裁判全文】
最高法院刑事判決            九十五年度台上字第三四九七號
    上  訴  人  甲○○
                        50之.
                乙○○
                        60之.
上列上訴人等因違反公職人員選舉罷免法案件，不服台灣高等法
院台中分院中華民國九十五年三月十五日第二審更審判決（九十
五年度選上更(一)字第一六號，起訴案號：台灣南投地方法院檢察
署九十三年度選偵字第一一、一四號），提起上訴，本院判決如
下：
    主  文
原判決撤銷，發回台灣高等法院台中分院。
    理  由
本件原判決認定上訴人甲○○係第六屆山地原住民立法委員選舉
候選人林春德之全國後援會總會長，與上訴人即前南投縣信義鄉
鄉民代表乙○○共同基於犯意聯絡，於民國九十三年十一月間某
日，在南投縣魚池鄉○○○○路附近，由某不詳姓名成年男子提
供不詳數額之新台幣（下同）一千元紙鈔予甲○○，以每張選票
二千元至五千元不等之代價，交付幸光明、谷明達、谷憲章、幸
得安、谷瑞豐、史呂春梅等人，約其投票予候選人林春德，詳如
原判決附表編號一至四、六、七所示。甲○○、乙○○另與谷瑞
豐，或與谷憲章共同基於犯意聯絡，由乙○○於同年十二月初某
日，將甲○○交付之一萬元轉交谷憲章，擬以每張選票二千元至
三千元不等之代價，預備行賄南投縣信義鄉東埔村地區具有山地
原住民投票權之人，約其投票予候選人林春德。同月三日下午，
乙○○駕車搭載甲○○至南投縣水里鄉谷瑞豐之住處，將一千元
紙鈔共五萬元交予谷瑞豐，預備以每張選票一千元之代價，行賄
南投縣水里、南投等地區具有山地原住民投票權之人，各詳如原
判決附表編號八、九所示等情。爰撤銷第一審之判決，改判仍論
處上訴人等共同連續對於有投票權之人，交付賄賂，而約其投票
權為一定之行使罪刑。固非無見。
惟查科刑之判決書，須將認定之犯罪事實詳記於事實欄，然後於
理由內逐一說明其憑以認定之證據，使事實與理由兩相一致，方
為合法；倘事實欄已有敘及，而理由內未加說明，是為理由不備
，理由已加說明，而事實欄無此記載，則理由失其依據，均足構
成撤銷之原因。原判決理由謂谷憲章係於九十三年十一月中、下
旬陪同甲○○前往潭南村拜票後，甲○○始給予五千元（即原判
決附表編號五所示部分），乙○○就此部分並不知情，亦未參與
其事，自不成立共同正犯（見原判決第二十一面第十二行至第十
六行）。但事實欄內對於甲○○交付五千元予谷憲章，約其投票
權為一定之行使部分，則未明白認定，或引用該附表之記載為事
實之一部，不但理由失所依據，抑且不足為適用法律之基礎，難
謂於法無違。原判決復謂甲○○、乙○○與不詳姓名成年男子應
成立共同正犯部分，僅其附表編號一、二、三、四、六、七部分
，不及於編號五部分（見原判決第二十一面第十七行至第十九行
），似又認甲○○、乙○○均未參與該編號五所示投票行賄部分
之犯行，核與前開理由之論敘相互齟齬，亦與該編號五所載「行
為人甲○○」歧異，併有判決所載理由矛盾之違誤。上訴人等究
竟有無參與該編號五所示之犯行？尚欠明瞭，仍應究明釐清，始
足為判決之依據。再，公職人員選舉罷免法第九十條之一已於九
十四年十一月三十日修正公布，修正後之法定刑度與修正前不同
，原審適用該條項之規定，論上訴人等以投票行賄罪，但未為新
舊法比較適用之說明，逕行判決，亦有可議。上訴意旨指摘原判
決違背法令，尚非全無理由，應認仍有撤銷發回更審之原因。又
原審判決書正本，疏未依刑事訴訟法第三百十四條之一規定，附
記論罪之法條全文，同嫌欠洽。
據上論結，應依刑事訴訟法第三百九十七條、第四百零一條，判
決如主文。
中    華    民    國  九十五  年    六    月  二十八  日
                      最高法院刑事第二庭
                          審判長法官  紀  俊  乾
                                法官  黃  正  興
                                法官  陳  東  誥
                                法官  花  滿  堂
                                法官  陳  世  淙
      本件正本證明與原本無異
                                      書  記  官
中    華    民    國  九十五  年    七    月    三    日
                                                      Ｅ


司法院資訊處製作；財團法人民間司法改革基金會備份。
